【裁判字號】    99,上訴,171
【裁判日期】    990913
【裁判案由】    違反森林法等
【裁判全文】
臺灣高等法院花蓮分院刑事判決         99年度上訴字第171號
上  訴  人
即  被  告  甲○○
上列上訴人即被告因違反森林法案件，不服臺灣花蓮地方法院中
華民國99年6月28日99年度易字第216號第一審判決（起訴案號：
臺灣花蓮地方法院檢察署99年度偵字第1726號），提起上訴，本
院判決如下：
    主  文
上訴駁回。
    理  由
一、按刑事訴訟法第350條、第361條、第362條、第367條規定，
    不服地方法院之第一審判決而上訴者，須提出上訴書狀，並
    應敘述具體理由，此為上訴必備之程式；如所提之書狀未敘
    述上訴理由，或僅曾以言詞陳述上訴理由者，均應於上訴期
    間屆滿後20日內補提理由書於第一審法院。第一審法院經形
    式審查，認逾期未補提上訴理由者，應定期間先命補正；逾
    期未補正者，為上訴不合法律上之程式，應以裁定駁回。倘
    已提出上訴理由，但所提非屬具體理由者，則由第二審法院
    以上訴不合法律上之程式，判決駁回。而所謂具體理由，必
    係依據卷內既有訴訟資料或提出新事證，指摘或表明第一審
    判決有何採證、認事、用法或量刑等足以影響判決本旨之不
    當或違法，而構成應予撤銷之具體事由，始克當之（例如：
    依憑證據法則具體指出所採證據何以不具證據能力，或依憑
    卷證資料，明確指出所為證據證明力之判斷如何違背經驗、
    論理法則）；倘僅泛言原判決認定事實錯誤、違背法令、採
    證違法、判決不公、量刑失之過重或輕縱，而未依上揭意旨
    指出具體事由，或形式上雖已指出具體事由，然該事由縱使
    屬實，亦不足以認為原判決有何不當或違法者（例如：對不
    具有調查必要性之證據，法院未依聲請調查亦未說明理由，
    或援用證據不當，但除去該證據仍應為同一事實之認定），
    皆難謂係具體理由，而應認其上訴為不合法律上之程式，最
    高法院97年台上字第892號判決、97年台上字第3267號判決
    意旨及法院辦理刑事訴訟案件應行注意事項第162點參照。
二、被告上訴意旨略以：
  (一)被告並未持有鑿刀：原判決所認定之「兇器」鑿刀，根本不
    是刀，而是被告家裡使用的湯匙，僅係被告方便採取牛樟芝
    之工具而已，在被告主觀上從不認為該湯匙可做為兇器使用
    ，客觀上該湯匙亦不具有危險性，原判決逕將該湯匙認定為
    鑿刀，進而認定被告攜帶兇器，其認事用法自有未合。
  (二)被告為卑南族原住民，與山林為伍乃其天性，狩獵過程採取
    山林副產物為其特有文化傳統、生活習性，考量立法者尊重
    並寬容原住民文化之差異性，於槍砲彈藥刀械管制條例第20
    條第1項規定「原住民製造、運輸或持有而供作生活工具之
    用之自製獵槍」僅處罰鍰而不適用刑罰規定之意旨，本件被
    告採取牛樟芝之行為應類推適用前開規定，認為不適用刑罰
    為妥。
  (三)被告與同案被告呂理祿所盜物品相當，亦同屬累犯，然僅因
    呂理祿以徒手方式竊盜，判處有期徒刑3月；被告竟處有期
    徒刑7月，量刑有失允當。若鈞院認被告不能類推適用槍砲
    彈藥刀械管制條例第20條第1項規定而為無罪之諭知，亦請
    求鈞院審酌被告為原住民身分等情，量處法定最依刑有期徒
    刑6月仍嫌過重，情堪憫恕，依刑法第59條之規定減輕其刑
    ，同時為緩刑之諭知。
三、經本院核閱全卷，認原判決認事用法，俱無不當，除援用原
    判決理由外，另補充說明理由如下：
  (一)被告所持犯罪工具確係鑿刀：被告於警詢中陳稱：「（問：
    警方在盤查你時，身上有無任何物品，登山背包當時你放置
    於何處？經你同意親自打開給警方檢視袋內有物品？）當時
    我身上沒有東西，登山背包放置在該車的後行旅箱，該背包
    是我的。袋內有犯罪工具鑿刀1支、鏡子1面、手電筒1個」
    、「（問：你是如何使用工具去挖取牛樟芝？）我是以鑿刀
    去挖取牛樟芝。」（見警卷第5、6頁），又於檢察官訊問時
    陳稱：「（問：（提示刑案報告書）有無意見？）沒有意見
    ，我確實於99年3月21日11時許到秀姑巒56林班地攜帶鑿刀
    、頭燈及圓鏡子竊取牛樟芝及金線蓮。」（見偵查卷第12頁
    ），復於原審審判程序中坦承「（審判長問：對於扣案之鑿
    刀1支、頭燈1個…等贓證物，有何意見？（逐一提示並使其
    辨認））沒有意見。鑿刀、頭燈、圓鏡是我的。」（見原審
    卷第47頁審判筆錄），足見被告於警詢、偵查及原審中均坦
    承所攜帶之犯罪工具為鑿刀，且本案被告所使用之犯罪工具
    有彩色照片附卷可稽（見警卷第46頁照片），從該「鑿刀」
    為紅色圓形握柄，前端為彎曲圓金屬條，末端尖銳似鑽頭或
    螺絲起子狀之外觀判斷，該工具顯非上訴意旨所辯稱「客觀
    上不具危險性之『湯匙』」，而係可用於攻擊殺傷生命、身
    體之鑽鑿類工具，原判決亦清楚描述該「鑿刀」為「金屬製
    品，並有鋒利之刀鋒，在客觀上足對人之身體、生命構成威
    脅，為兇器」，是上訴意旨第(一)點所辯，顯與事實不符，並
    不可採。
  (二)本案並無類推適用槍砲彈藥刀械管制條例規定之餘地：
    按槍砲彈藥刀械管制條例對於未經許可而製造、販賣、運輸
    槍砲彈藥等違禁物之行為設有多條刑罰規定，然因對原住民
    傳統狩獵文化之尊重，同條例第20條第1項關於原住民未經
    許可而製造、運輸或持有供作生活工具之用之自製獵槍，僅
    處罰鍰而不適用刑罰，核其規定之意旨，係將原住民未經許
    可「製造、運輸或持有供作生活工具之用之自製獵槍」之行
    為排除於刑事處罰之外。惟本案被告之犯罪行為係森林法第
    50條「竊取森林主、副產物」之罪，而本罪並非處罰行為人
    持有違禁物，與前揭槍砲彈藥刀械管制條例之刑罰除外規定
    迥不相侔，並無相類之處，自無類推適用該條例規定之餘地
    。故上訴意旨第(二)點所辯，亦非可取。
  (三)原判決量刑適用法律並無不當：
    按量刑係屬事實審法院得依職權自由裁量之事項，苟已斟酌
    刑法第57條各款所列情狀而未逾越法定刑度，不得遽指為違
    法。被告係以攜帶兇器之手段竊取森林副產物，依據刑法第
    321條第1項第3款規定，加重竊盜罪之法定刑為有期徒刑6月
    以上5年以下，且被告為累犯，自不符刑法第74條第1項任一
    款之緩刑法定要件，依法無由給予緩刑。況原判決已綜合審
    酌被告因肝病而竊取牛樟芝供己食用，竊取森林副產物之價
    值、對國家林務造成之損失，以及犯罪後坦承犯行，已見悔
    意，態度良好等情，而從輕量處接近法定刑最低刑度之7月
    有期徒刑，顯然未逾越法定刑度，徵諸前述說明，自不得遽
    指原判決有何違法，被告上訴意旨第(三)點所辯，亦無理由。
  (四)綜上所述，被告前揭上訴理由，均顯無可採，尚難認為被告
    已提出足以指摘或表明第一審判決有何採證、認事、用法或
    量刑等足以影響判決本旨之不當或違法，而構成應予撤銷之
    具體事由。上訴理由又未就原判決其他部分有何認定事實、
    適用法律不當，量刑有何瑕疵，依據卷內資料而為具體指摘
    ，自非上訴之具體理由。從而，揆諸上開說明，本件上訴不
    合法律上之程式，且無庸命補正，應予駁回，並不經言詞辯
    論為之。
據上論斷，應依刑事訴訟法第367條前段、第372條，判決如主文
。
中    華    民    國    99    年    9    月    13    日
                  刑事庭審判長法  官 謝志揚
                              法  官 林慶煙
                              法  官 張健河
以上正本證明與原本無異。
如不服本判決，應於收受送達後10日內向本院提出上訴書狀，其
未敘述理由者，並得於提起上訴狀後10日內向本院補提理由書（
均須按他造當事人之人數附繕本）「切勿逕送上級法院」。
告訴人或被害人如對於本判決不服者，應具備理由請求檢察官上
訴，其上訴期間之計算係以檢察官收受判決正本之日期為準。
中    華    民    國    99    年    9     月    13    日
                              書記官 徐文彬

司法院資訊處製作；財團法人民間司法改革基金會備份。
